【裁判字號】    92,交抗,533
【裁判日期】    920723
【裁判案由】    聲明異議
【裁判全文】
臺灣高等法院臺中分院刑事裁定                 九十二年度交抗字第五三三號
    抗告人即
    受處分人    甲○○
右抗告人因違反道路交通管理處罰條例案件，不服臺灣彰化地方法院中華民國九十二
年五月二十八日裁定（案號：九十二年度交聲字第二一三號），提起抗告，本院裁定
如左：
    主      文
抗告駁回。
    理      由
一、原處分機關略以：抗告人即受處分人甲○○（以下簡稱抗告人）於民國（下同）
    九十二年三月二十六日二十時四十一分許，駕駛芳誠交通股份有限公司所有車號
    IF-500號營業貨運曳引車，於埤頭工業區○○路六十一號前，因「未領有大貨車
    駕照駕車」，為彰化縣警察局北斗分局埤頭分駐所以彰警交字第I00000000號違
    反道路交通管理事件通知單舉發抗告人，彰化監理站遂於九十二年五月九日，以
    彰監五字第裁64-I00000000號裁決書，裁處罰鍰新台幣（下同）陸萬元整等情。
二、異議意旨略以：九十二年三月二十六日係由陳秋仁先生駕駛ＩＦ─五○○號營業
    貨運曳引車載貨至彰化縣埤頭工業區聯米有限公司，將車停妥後，陳秋仁因受傷
    前往國術館治療，由莊秀綿及抗告人甲○○留在原處卸貨，當抗告人至駕駛座拿
    工具時，適埤頭分駐所員警至工業區巡邏，遂要求抗告人出示身分證、駕照等證
    件，並開立無照駕駛之違規單，然抗告人並無駕車，且該車是在停止狀態，不能
    以抗告人在駕駛座上即認定其有駕駛行為，爰聲明異議，請求撤銷原處分云云。
三、原裁定法院以抗告人雖矢口否認有無照駕車之違規事實，辯稱：伊是要去駕駛座
    拿工具的時候，剛好被警察看到，因為車子當時沒有熄火，伊不小心碰到排檔，
    車子才會移動，伊並沒有駕駛行為云云。惟經傳訊證人即當日執勤員警到庭結證
    稱：「當天我們巡邏的時候，有發現抗告人的車逆向停車，把整個道路占滿，我
    們告知後，甲○○上車駕駛把車子移動，讓我們有空間通過，接下來我們要舉發
    他逆向停車的事實，請他出示證件，我們才發現抗告人沒有曳引車的駕照。當時
    他說他只有移動車子而已，就要開無照駕駛的違規單，因此他也有承認他有駕車
    。」等語，且當庭勘驗當日錄影紀錄，抗告人確有向警員表示「只有移動車子一
    下就要開單！」，顯見當日至少在警員到場之後抗告人確有無照違規駕車之行為
    ，況且抗告人亦自承當時車輛在發動之狀態，伊確實在駕駛座上，車輛亦有移動
    等情，更足顯示前開違規事實堪以認定。抗告人雖辯稱，當日駕車至現場者是其
    父陳秋仁，不過因手受傷故先行至位於彰化縣芬園鄉○○路○○段一○二巷四號
    之芳苑正龍國術館求診，並提出損傷接骨治療證明書一紙為證，然違規地點至該
    國術館尚有一段距離，且車輛仍在發動狀態，又違規逆向停車將路面佔滿，一旦
    有其他車輛在該路段出入，勢必造成道路壅塞，衡諸常情，駕車者通常會留待現
    場以便隨時移動車輛，況據抗告人所提出之聯米有限公司退廠單，當日所卸之貨
    物總計僅三十四件，數量不大，卸貨需時不多，駕駛人焉有可能到現場後，留著
    發動的車子，而自行前往尚有一段距離之國術館就診，原審因認抗告人所辯尚難
    採信，其違規事實堪予認定，原處分於法並無不合，爰依道路交通案件處理辦法
    第十九條，裁定駁回其聲明異議，經核並無不當。
四、按「汽車駕駛執照為駕駛汽車之許可憑證，由駕駛人向公路監理機關申請登記，
    考驗及格後發給之；汽車駕駛人駕駛聯結車、大客車、大貨車，未領有駕駛執照
    駕車者，汽車所有人及駕駛人各處新臺幣四萬元以上八萬元以下罰鍰，並當場禁
    止該汽車駕駛人繼續駕駛及扣留其車輛牌照」，道路交通安全規則第五十條第一
    項、道路交通管理處罰條例第二十一條之一第一項第一款分別定有明文。經查，
    抗告人於九十二年三月二十六日二十時四十一分許，駕駛芳誠交通股份有限公司
    所有車號IF-500號營業貨運曳引車，於埤頭工業區○○路六十一號前，因「未領
    有大貨車駕照駕車」之違規，為彰化縣警察局北斗分局埤頭分駐所員警當場查獲
    舉發等情，有彰警交字第I00000000 號舉發違反道路交通管理事件通知單一紙及
    彰化監理站彰監五字第裁64-I00000000號裁決書乙份附卷可稽，證人即舉發員警
    黃世敏亦於原審法院九十二年五月二十日訊問時到庭結證屬實，復依卷證並無任
    何證據足資證明值勤員警有捏造事實或違法取締之情事，則值勤員警本其加強道
    路交通管理、維護交通秩序、確保交通安全職責所為之當場舉發，自應受到合法
    、正確之推定，是抗告人於前揭時地之違規事實，足堪認定，抗告人抗告意旨，
    或仍執前詞，指摘原裁定不當，或空言指摘執勤員警陷害教唆云云，均無理由，
    應予駁回。
五、據上論斷，應依道路交通案件處理辦法第二十六條、刑事訴訟法第四百十二條，
    裁定如主文。
中      華      民      國      九十二   年       七      月   二十三   日
                                  臺灣高等法院臺中分院刑事第一庭
                                        審判長法  官  陳  紀  綱
                                              法  官  方  艤  駐
                                              法  官  陳  登  源
右正本證明與原本無異。
不得再抗告。
                                              書記官  林  明  冬
中      華      民      國      九十二   年       七      月   二十四   日
                                                                        Ｉ


司法院資訊處製作；財團法人民間司法改革基金會備份。
